【裁判字號】    92,上更(一),117
【裁判日期】    920910
【裁判案由】    肅清煙毒條例等
【裁判全文】
臺灣高等法院高雄分院刑事判決                九十二年度上更(一)字第一一七號
    上  訴  人  丁○○○
    即  被  告
    上  訴  人  戊○○
    即  被  告
    共 同 選任
    辯  護  人  吳建勛律師
                游雪莉律師
    上  訴  人  乙○○
    即  被  告
    指定辯護人  本院公訴辯護人李佩娟
    上訴人      丙○○
    即被告
    選任辯護人  吳建勛律師
                張清雄律師
右上訴人因被告違反肅清煙毒條例等案件，不服臺灣屏東地方法院八十五年度訴字第
一一七號中華民國八十六年七月二十八日第一審判決（起訴案號：臺灣屏東地方法院
檢察署八十四年度偵字第四六七０、四八八０、五一七二、五二九九、五三六０、六
三二八、六七九六、六八一三、七０００、七四一八、七六二九號，併辦案號：同署
八十五年度偵字第一四八八號、一四九六號、四三０八號、八十六年度偵字第三七七
七號、台灣台南地方法院檢察署八十六年度偵字第五五九三號），提起上訴（併辦案
號：同署八十六年度偵字第七六０六號、八八九五號、八十七年度偵字第一四四二號
），判決後，經最高法院第一次發回更審，本院判決如左：
      主      文
原判決關於丁○○○部分及戊○○、乙○○、丙○○販賣毒品、販賣化學合成麻醉藥
品及定執行刑部分均撤銷。
丁○○○共同連續販賣毒品，處有期徒刑柒年柒月，如附表一所示之海洛因沒收銷燬
；又共同連續非法販賣化學合成麻醉藥品，處有期徒刑伍年壹月，如附表二所示之安
非他命沒收。應執行有期徒刑拾貳年，如附表一所示之海洛因沒收銷燬，如附表二所
示之安非他命沒收。
戊○○共同連續販賣毒品，處有期徒刑柒年柒月，如附表一所示之海洛因沒收銷燬；
又共同連續非法販賣化學合成麻醉藥品，處有期徒刑伍年壹月，如附表二所示之安非
他命沒收。應執行有期徒刑拾貳年，如附表一所示之海洛因沒收銷燬，如附表二所示
之安非他命沒收。
乙○○共同連續販賣毒品，處有期徒刑玖年，如附表一所示之海洛因沒收銷燬；又共
同連續非法販賣化學合成麻醉藥品，處有期徒刑陸年，如附表二所示之安非他命沒收
。應執行有期徒刑拾肆年陸月，如附表一所示之之海洛因沒收銷燬，如附表二所示之
安非他命沒收。
丙○○共同連續販賣毒品，處有期徒刑柒年柒月，如附表一所示海洛因沒收銷燬；又
共同連續非法販賣化學合成麻醉藥品，處有期徒刑伍年壹月，如附表二所示之安非他
命沒收。應執行有期徒刑拾貳年貳月，如附表一所示之海洛因沒收銷燬，如附表二所
示之安非他命沒收。
      事      實
一、龔見陽（已死亡）因半身不遂，無謀身能力，與其母丁○○○、其弟戊○○，其
    叔龔東泉（已死亡）、友人乙○○、丙○○共同基於非法販賣化學合成麻醉藥品
    安非他命、毒品海洛因營利之概括犯意及犯意聯絡，以龔見陽之名義對外販賣安
    非他命、海洛因，其餘之人則分工負責接聽買賣安非他命、海洛因之電話、或取
    貨、送貨、收款、開車接送龔見陽出外販賣安非他命或海洛因之工作，而自民國
    （下同）八十四年二月間某日起，至八十四年八月十四日止，連續在屏東縣佳冬
    鄉○○村○○路八十二號住處、屏東縣潮州鎮光春大橋下、愛之船汽車旅館、屏
    東縣新埤鄉新埤加油站、新埤鄉公所附近、或在屏東縣林邊鄉○○村○○路一號
    阮俊諭住處或在屏東縣枋寮鄉○○村○○路十號戴秀住處，販賣海洛因給沈裕
    鴻、陳慶宗、陳育成、戴秀、馮錦源等人，非法販賣安非他命給沈裕鴻、阮俊
    諭、李明財、鄭澤銓等人，於上開販賣海洛因、安非他命期間內，其母丁○○○
    負責海洛因、安非他命之保管，並時有抱龔見陽上、下車外出販賣，其弟戊○○
    亦與其母丁○○○抱龔見陽上、下車外出販賣海洛因、安非他命。乙○○除隨同
    龔見陽一同外出販賣外，平常亦負責交貨、收款及接電話等工作。龔東泉則駕車
    載龔見陽外出販賣安非他命、海洛因，丙○○亦跟車外出負責保護龔見陽之安全
    及收取販賣所得之金錢。龔見陽則以免費提供安非他命或海洛因供乙○○、龔東
    泉、丙○○施用為代價。嗣於八十四年八月十三日李明財為警查獲，供出向龔見
    陽購買安非他命，在警方授意下，與龔見陽聯絡，佯稱欲購買安非他命，即由龔
    東泉開車載龔見陽、丙○○一同外出交貨，嗣於八十四年八月十四日凌晨二時三
    十分許，在屏東縣新埤鄉公所前為警查獲，致該次販賣化學合成麻醉藥品安非他
    命之行為未遂，並扣得龔見陽所有供販賣用之附表二編號１之安非他命十七小包
    （驗前毛重七．六二公克、驗後毛重七．五七公克）、附表二編號２之安非他命
    一大包（驗前毛重八．八五公克、驗後毛重八．八０公克）。警方並於八十四年
    八月十六日晚間九時許，至屏東縣佳冬鄉○○村○○路八十二號龔家之浴室垃圾
    筒內搜獲附表二編號３之安非他命（驗前毛重十八．一五公克、驗後毛重十八．
    一０公克）、客廳沙發旁搜獲附表一編號１之海洛因（驗後淨重０．一公克），
    又於八十五年一月十九日為警在上開住處查獲附表一編號１之海洛因（驗後淨重
    一二．０二公克）、附表二編號４之安非他命（驗前毛重六公克、驗後毛重五．
    九五公克），並扣押之。
二、案經屏東縣警察局、同局屏東分局、東港分局、枋寮分局、台南縣警察局歸仁分
    局、高雄縣警察局鳳山分局、高雄市政府警察局鼓山分局、台灣省高雄港務警察
    所等移送臺灣屏東、台南、高雄地方法院檢察署檢察官偵查起訴及台灣屏東地方
    法院檢察署檢察官自動簽分偵查起訴及移送併案審理。
      理      由
一、訊據上訴人即被告丁○○○、戊○○、乙○○、丙○○均矢口否認有與龔見陽共
    同非法販賣安非他命、海洛因之行為，均辯稱：從未與龔見陽有共同販賣安非他
    命或海洛因之情事云云。經查：
（一）已死亡之龔見陽於八十四年八月十四日為警查獲前有販賣海洛因及安非他命之
      犯行，業據龔見陽於警訊時自白不諱（見編號十警卷第九頁至十三頁），其於
      警訊時並供稱：「都是客戶先打大哥大給我，然後再約定地點與他們交貨」「
      我於七十九年九月份發生車禍致雙腿殘廢」「因為今甲（八十四年八月十四日
      ）有客戶要向我購買安非他命，所以我就叫龔東泉幫我開租用之自小客車，另
      丙○○是在旁保護我的，所以才會同車被警方查獲。」「龔東泉負責開車，丙
      ○○保護我，期間我都是拿安非他命供應他們使用吸食，而且不用收費」「我
      的收入都是以販賣毒品所賺取之利潤為生，也就是販賣毒品為生，平時沒有工
      作、正常收入」等語。核與證人李明財於警訊時供稱：於八十四年七月二十八
      日到龔見陽住處購買一次安非他命，重約十二公克，價錢是新台幣一萬元，嗣
      於八十四年八月十三日李明財為警查獲，供出向龔見陽購買安非他命，在警方
      授意下，與龔見陽聯絡，佯稱欲購買安非他命，即由龔東泉開車載龔見陽、丙
      ○○一同外出交貨，而於八十四年八月十四日凌晨二時三十分許，在屏東縣新
      埤鄉公所前為警查獲，並扣得龔見陽所有供販賣用之安非他命十七小包、一大
      包相符（見前開警訊卷李明財之筆錄）。證人阮俊諭於警訊時供稱：我向龔見
      陽購買安非他命十四、五次，龔見陽本身半身不遂，龔見陽有將海洛因賣給陳
      育成、戴秀、陳慶宗、沈裕鴻，安非他命賣給蔡志賢、鄭澤銓等人，龔見陽
      的海洛因及安非他命都放在他家旁之鐵屋，都由龔見陽的母親丁○○○保管，
      龔見陽家中都是靠販賣毒品維生等語（見編號十一警卷阮俊諭筆錄）。證人陳
      慶宗於警訊時供稱：我向龔見陽購買海洛因十一、二次左右，我都是先打電話
      到他家連絡有沒有海洛因，經龔見陽同意後，我再開車到他家前按門鈴，家中
      會由戊○○或綽號「龜明」（指被告乙○○）的人來開門，我把錢給龔見陽，
      而龔見陽再從其床上他的身旁取出海洛因給我，我知道我已離婚之太太戴秀
      有向龔見陽買過海洛因，我見過龔見陽海洛因最多的一次約一百餘公克，其若
      持有海洛因數量多時，會交給他媽媽替他保管，他的身邊海洛因數量都很少等
      語（前開警訊卷陳慶宗筆錄）。證人沈裕鴻於警訊時供稱：「我向龔見陽購買
      很多次海洛因及安非他命，次數很多次，確實次數我已經忘了˙˙˙」、「龔
      見陽半身不遂，出門都必須借助他人抬上車」、「我們曾約定在新埤加油站及
      林邊鄉竹林村之一座廟後（見面）」、「（你每次大約購買多少海洛因及安非
      他名？）答：我每次都購買約一小包，值新台幣貳仟元或參仟元之海洛因及安
      非他命」、「你最先一次及最後一次向龔見陽購買海洛因及安非他命於何時？
      何地？購買多少？）答：我最先一次是八十四年二月初，由龔東泉代為購買新
      台幣參仟之海洛因毒品，在龔東泉家前一手交錢、一手交貨的，而最後一次是
      於八十四年七月十日約晚上十一時，我叫一名「成仔」之男子代我進入龔見陽
      家購買一小包值新台幣壹仟元之海洛因毒品」等語（見前開警訊卷沈裕鴻筆錄
      ），證人沈裕鴻上開供述，就海洛因及安非他命是否同時買入？雖未十分明確
      ，但由其前開供述最先一次和最後一次僅購買海洛因，且最先一次購買海洛因
      係三千元，足見其並非每次同時購買海洛因及安非他命。證人戴秀於警訊時
      供稱：於八十四年四月下旬至八十四年五月二日向龔見陽以一千元至五千元不
      等之價格購買海洛因等語（見前開警訊卷戴秀筆錄）。被告等有與龔見陽共
      同販賣安非他命及海洛因，自屬有據。
（二）被告丁○○○、戊○○均知情龔見陽販賣毒品及安非他命，龔見陽平常外出販
      賣海洛因、安非他命，係由丁○○○、戊○○負責龔見陽之上下車，亦據乙○
      ○於警訊供稱：「丁○○○、戊○○都知道（龔見陽販賣海洛因及安非他命）
      」，「都是丁○○○與戊○○負責龔見陽的上、下車」「丁○○○六月以前曾
      販賣成衣為收入，但現在沒有任何收入，而戊○○完全沒有收入」。（見警卷
      編號十一第十一頁正、背面及第十二頁正面）。另證人阮俊諭於警訊時供出「
      龔見陽的海洛因及安非他命都放在他家旁的鐵屋，都由龔見陽的母親丁○○○
      保管。」（見警卷編號（十一）第十五頁）。證人陳慶宗於警訊時指出：「我
      見過龔見陽海洛因數量最多的一次是約一百餘公克，龔見陽若持有海洛因數量
      多時，會交給他媽媽替他保管，他的身邊海洛因數量都很少。」（見警卷編號
      十一第十七頁背面）。被告丙○○於警訊時供出：「我不大清楚，但是依我所
      知，龔見陽以往行動不便，他所持有的安非他命或海洛因都會交由其母親藏放
      。」（見警卷編號二一第一頁背面）。被告戊○○於警訊時指出：「我媽媽（
      丁○○○）自兩年前即不工作，皆於家中照顧我大哥龔見陽。」（見警卷編號
      十一第六頁），由以上供詞，可知被告丁○○○於案發二年前即不工作，皆在
      家中照顧龔見陽，戊○○亦無收入，被告丁○○○、戊○○既無經濟來源，戊
      ○○、龔見陽均染有毒癮，所費不貲，又均無工作，如何維持生活？顯見其家
      裡平日生活開銷，係以販賣毒品及販賣安非他命所得供應。又證人陳慶宗於前
      開警訊中供稱其曾向龔見陽買過海洛因十一、二次左右，其中有幾次交易情形
      是先與龔見陽聯絡並經同意後，開車到他家前按門鈴，戊○○或綽號「龜明」
      會來開門，伊把錢交龔見陽，而龔見陽再從其床上他的身旁取出海洛因給伊等
      語，故被告戊○○知龔見陽販賣毒品之事甚明。且戊○○無任何收入，又有吸
      食安非他命及海洛因之惡習，若非龔見陽供應其來源，焉有錢購買？而龔見陽
      之經濟來源即為賣安非他命及海洛因之所得，且平常龔見陽外出，戊○○亦與
      其母共同抱其上、下車，平常亦由其與其母照顧龔見陽之生活起居，以龔見陽
      半身不遂之狀況，無法自理生活之狀況，戊○○與其生活之親密，焉會不知其
      兄在為何事，且平常家裡有人進出買毒品，於其交貨交錢之時焉會不知？況警
      方於龔見陽收押後，並於八十四年八月十六日晚間九時許，至屏東縣佳冬鄉○
      ○村○○路八十二號龔家之浴室垃圾筒內搜獲安非他命（驗前毛重十八．一五
      公克、驗後毛重十八．一０公克）、客廳沙發旁搜獲海洛因（驗後淨重０．一
      公克），又於八十五年一月十九日為警在上開住處查獲洛因（驗後淨重一二．
      ０二公克）、安非他命（驗前毛重六公克、驗後毛重五．九五公克）。當時龔
      見陽均不在家，只有被告戊○○、丁○○○在家。且龔見陽半身不遂，日常生
      活起居均須他人照料，焉有能力未經戊○○、丁○○○之同意及協助，即可從
      事毒品及安非他命之交易﹖被告丁○○○、戊○○於本院前審調查時雖舉證人
      吳秀媛到庭證稱：「有，丁○○○自八十二年六月至八十六年七、八月，日薪
      六百元，約一星期或或十甲拿一次錢，戊○○自八十二年十一月至八十四年底
      ，日薪八百元。我的魚塭間隔騎車約十多分鐘，我只僱用她母子二人，：：她
      母子是負責餵魚。」（見本院前審卷（一）第一二三頁正面），以證明其等並
      非無收入，然與戊○○、乙○○於警訊時供述不符，該證人吳秀媛之證詞不足
      為被告丁○○○、戊○○有利之證據。另乙○○於偵查中供稱：丁○○○勸龔
      見陽不要販賣云云，戊○○於偵查中供稱：來家裡購買毒品均被丁○○○趕出
      去云云，與事實不符，不足採信。
（三）被告乙○○與龔見陽等人共同販賣海洛因及安非他命之犯行，業據被告乙○○
      於警訊及偵查中自白不諱，被告乙○○於警訊時坦承：我其曾與龔見陽一起外
      出販毒。我都幫龔見陽接無線電大哥大，並問說是誰，有何事等語。除了我之
      外尚還有同案之丙○○、龔東泉等人幫龔見陽販毒。龔建陽曾販賣海洛因給沈
      裕鴻、陳慶宗、戴秀、馮錦源、蔡志賢、曾明雄、陳育成，販賣安非他命給
      阮俊諭、鄭澤銓等語（見警卷編號十一第九頁正、背面、第十頁正、背面），
      其於偵查時亦供稱警訊都實在，並稱：「龔東泉、我二人（幫龔見陽接聽購買
      安非他命、毒品之電話）。」，「龔東泉、丙○○還有我（乙○○）（陪同龔
      見陽外出去販賣安非他命、毒品）。」（見八十四度偵字第五三六０號第三頁
      背面、第四頁背面）。核與被告丙○○於警訊時指出：「都是乙○○接聽電話
      之後過濾對象，然後就交給龔見陽接聽，然後就由龔見陽指示前往之地點，龔
      東泉就會將車子開前往目標地，到達之後大部份就會有人在那裡等：：。」（
      見警卷編號十一第二十六頁）等語相符。被告乙○○於偵查中被問及被胡文良
      用槍敲中，然後被押進龔見陽家裡，是否是因幫龔見陽拿毒品與成仔（陳育成
      ）交易，才被胡文良用槍敲中，表示「是。」（見八十四年偵字第五三六０號
      第二十一頁）。胡文良於偵訊時指出「我事先不知龔見陽半身不遂，無法行動
      ，我躲在龔宅旁之空屋內見陳育成於一名駝背之男子完成毒品交易後，其駝背
      之男子聽見狗叫聲，便持手電筒進入空屋內找看看有沒有人，就在當時該駝背
      男子用手電筒照到我，我才持該把玩具手槍之槍炳朝頭部打了二下，原先以為
      他就是龔見陽，所以我就問他，你是龔見陽嗎？他說我不是龔見陽，'楊仔'在
      裡面，而我也順口問他：「裡面有多少人？」他回答說：「裡面只有他們母子
      。」於是我便拿開山刀押他進入龔宅。」（見八十四年偵字四八八０號第十七
      頁背面、第十八頁），益徵被告乙○○共同販賣毒品及安非他命無訛。被告乙
      ○○雖辯稱其警訊自白與龔見陽等人一起販賣安非他命及海洛因，係遭警刑求
      云云，然被告乙○○於偵查中已自承警訊所言皆實在，並再自白共同販賣毒品
      等情，已如前述，若其警訊自白係遭刑求所致，何以檢察官訊其警訊實在否，
      不為刑求之抗辯，反而仍同如警訊之自白﹖被告辯稱警訊遭刑求始自白云云，
      自不足採。
（四）被告丙○○於警訊時坦承：「龔東泉是幫龔見陽駕駛WN-3947號自小客車的，
      我是陪同龔見陽一起去，也準備代替其收錢的。」，「我是於八十四年八月十
      三日替龔見陽收錢，平時有空我就會去龔見陽家找他，而龔見陽如果有事，就
      會找我跟他一起出去。」，「有時候是跟他一同送安非他命給客戶，有時候一
      起出去玩。」（見警卷編號十第十七頁），「都知道約定客戶在新埤鄉公所前
      交貨買賣，也知道車上有安非他命。」（見警卷（十）第十七頁背面），其於
      偵訊時坦承「以前均與他同出去玩，只有這次幫他（龔見陽）交易毒品。（見
      八十四年偵字第五二九九號第九頁背面）「沒有，均實在，今甲確實是出去幫
     龔見陽收錢，平常我向他說如有困難，再打電話給我。」（見八十四年偵字第
      五二九九號第十頁）。龔東泉於警訊時供出：「我是負責開車，龔見陽負責與
      購買者之聯絡及提出毒品，而丙○○是負責下車與客戶接洽事宜。（因龔見陽
      雙腳殘廢無法行動）」（見警卷編號十第十五頁）。被告乙○○於警訊及偵查
      中亦指出：丙○○、龔東泉都曾幫龔見陽接電話等語（見警卷編號十一第九頁
      背面及第十頁），被告丙○○常常到龔見陽家，既知龔見陽外出係為了要販賣
      安非他命及海洛因予他人，仍與之前往，並負責保護龔見陽之工作，事後即得
      到免費吸食安非他命之代價，則其與龔見陽間就販賣安非他命及海洛因部分有
      犯意之聯絡、行為之分擔無訛，事證明確。
（五）證人鄭澤銓於本院前審供稱「（安非他命）在高雄買的，不是向本案被告買的
      。」，「沒有這回事（乙○○說有賣安非他命給你），我不認識他（乙○○）
      （見本院前審卷（二）第一一五頁背面）。證人馮錦源於本院前審供稱「龔見
      陽，買過二次每次三千元，是八十四年底去他家向他買的，買時丁○○○、戊
      ○○不在，只有龔見陽在場，出去時遇到乙○○。」（見本院前審卷（二）第
      一四三頁正面）。證人阮俊諭於本院前審中供稱「沒有（與龔見陽一起出去賣
      海洛因），他（龔見陽）有時坐車出來，我向他買時，他就在車上賣給我。」
      ，「曾明雄或龔東泉（幫龔見陽開車）。」（見本院前審卷（二）第一八四頁
      正面）。對於警訊中所說買毒品時，龔見陽的毒品都由他母親保管，表示「我
      那是隨便說的，以為警察找不到就好了。」（見本院前審卷（二）第一八四頁
      背面），對於戊○○有否參與販賣毒品，供稱「沒有，我很少看到他（戊○○
      ）。」（見本院前審卷（二）第一八四頁背面），「我不知道，我去找龔見陽
      時，如有碰到丁○○○她都會趕我，並說龔見陽不在。」（見本院前審卷（二
      ）第一八五頁正面）等語。然被告等人確有前揭販賣海洛因及安非他命之行為
      ，有如前述，故證人鄭澤銓、馮錦源、阮俊諭等人上開於本院前審之證述，應
      係事後迴護被告之詞，其等或稱購買時未見被告等人亦非向被告等人購買云云
      ，然被告等既係與龔見陽分工負責共同販賣，則前開證人於購買時或未見到被
      告等人，或不敢當庭指認被告，前開證言不足為被告有利之證據。
（六）此外，並有於八十四年八月十四日凌晨二時三十分許，在屏東縣新埤鄉公所前
      為警查獲，並扣得龔見陽所有供販賣用之如附表二編號１、２之安非他命十七
      小包（驗前毛重七．六二公克、驗後毛重七．五七公克）、一大包（驗前毛重
      八．八五公克、驗後毛重八．八０公克。檢驗報告書附於本院前審卷一第一五
      六頁、第一五七頁）。警方並於八十四年八月十六日晚間九時許，至屏東縣佳
      冬鄉○○村○○路八十二號龔家之浴室垃圾筒內搜獲附表二編號３之安非他命
      （驗前毛重十八．一五公克、驗後毛重十八．一０公克，檢驗報告書附於本院
      前審卷一第八十八頁）、客廳沙發旁搜獲附表一編號１之海洛因（驗後淨重０
      ．一公克，檢驗報告書附於偵卷編號七第十頁），又於八十五年一月十九日為
      警在上開住處查獲附表一編號２之海洛因（驗後淨重一二．０二公克，檢驗報
      告書附於本院前審卷二第八頁）、附表二編號４之安非他命（驗前毛重六公克
      、驗後毛重五．九五公克，檢驗報告附於本院前審卷一第一五七頁）等物可資
      佐證。而販賣毒品及安非他命乃屬重罪，被告等若無從販賣毒品或安非他命中
      牟得利益，豈願甘冒重罪加身之危險而為之，故被告等與龔見陽有販賣毒品、
      安非他命營利之犯意，彰彰甚明，被告等與龔見陽間共同販賣安非他命及海洛
      因之罪行，事證明確，其犯行堪以認定。
二、按海洛因係肅清煙毒條例第二條所稱之毒品，被告販賣海洛因，係犯肅清煙毒條
    例第五條第一項之販賣毒品罪（按被告行為後，毒品危害防制條例於八十七年五
    月二十日公布施行，該條例將海洛因列為第一級毒品管制，販賣海洛因者，依該
    條例第四條第一項規定處死刑或無期徒刑，處無期徒刑者，得併科新台幣一千萬
    元以下罰金，依刑法第二條第一項但書規定比較新舊法，以肅清煙毒條例第五條
    第一項之販賣毒品罪之法定刑較輕，自應依較有利於行為人之肅清煙毒條例處斷
    ）。又按安非他命屬中樞神經興奮劑，具有輕微之成癮性，服用後會產生依賴性
    、耐藥性，並引起不安、頭昏、顫抖、亢進性反應、失眠、焦慮、譫妄、慢性中
    毒、精神障礙、類似精神分裂症之錯覺、幻覺、妄想及伴有行動與性格異常等副
    作用，其劑量增大時，甚或會導致死亡；而其慣用者，由於精神錯亂，更具有暴
    力攻擊及反社會行為等傾向，情況極為嚴重；尤以戒解不易，其毒害不在煙毒之
    下，乃經行政院衛生署於七十九年十月九日以衛署藥字第九Ｏ四一四二號公告列
    入麻醉藥品管理條例第二條第四款所定「化學合成麻醉藥品」管理，七十九年十
    月十一日生效，並禁止非法持有、吸用、販賣。核被告違反規定非法販賣安非他
    命之行為，係犯麻醉藥品管理條例第十三條之一第二項第一款之非法販賣化學合
    成麻醉藥品罪（按被告行為後，毒品危害防制條例於八十七年五月二十日公布施
    行，該條例將安非他命列為第二級毒品管制，販賣安非他命者，依該條例第四條
    第二項規定處無期徒刑或七年以上有期徒刑，得併科新台幣七百萬元以下罰金，
    依刑法第二條第一項但書規定比較新舊法，以麻醉藥品管理條例第十三條之一第
    二項第一款之非法販賣化學合成麻醉藥品罪之法定刑較輕，自應依較有利於行為
    人之麻醉藥品管理條例處斷，又麻醉藥品管理條例修正為管制藥品管理條例，並
    於八十八年六月二日公布施行，依修正之管制藥品管理條例第三十七條規定，非
    法販賣第一級、第二級管制藥品者，應依毒品危害防制條例處理，故比較結果，
    仍以修正前麻醉藥品管理條例第十三條之一第二項第一款之非法販賣化學合成麻
    醉品罪較有利於行為人）；被告等八十四年八月十四日凌晨二時三十分許，在屏
    東縣新埤鄉公所前被查獲之該次販賣安非他命之行為，係警方先查獲吸毒者李明
    財，供出向龔見陽購買安非他命，在警方授意下，與龔見陽聯絡，佯稱欲購買安
    非他命而查獲，則此次買方並非真意購買安非他命，被告等人此次購安非他命之
    僅止於未遂。被告等先後多次非法販賣安非他命既遂及一次非法販賣安非他命未
    遂、多次販賣海洛因既遂，各時間緊間，各所犯構成要件相同，顯係各基於概括
    犯意而為，各應以連續犯分別論以非法販賣化學合成麻醉藥品既遂一罪，及非法
    販賣毒品既遂一罪。被告先後持有安非他命、海洛因，亦係各基於概括之犯意，
    本應各以連續持有論，惟其持有後，進而販賣，其各持有之低度行為應被販賣之
    高度行為所吸收，不另論罪。又被告四人所犯上開二罪間與龔見陽、龔東泉間有
    犯意聯絡、行為分擔，均為共同正犯；又所犯二罪間，犯意各別，罪名互異，應
    予分論併罰。查肅清煙毒條例第五條第一項之罪最輕本刑為無期徒刑，被告丁○
    ○○、戊○○因謀生困難，一時貪念，致觸刑章，被告乙○○、丙○○因染上毒
    癮，為無償向龔見陽取得毒品施用而觸刑章，其等造成之危害與其餘大盤或中盤
    商相較，惡性尚非重大，而販賣毒品之法定最低本刑為無期徒刑，情輕法重，如
    科以法定最低度刑，猶嫌過重，在客觀上可引起一般人同情，尚非全然無可憫恕
    ，爰均依刑法第五十九條之規定，各減輕其法定本刑。
三、原審就此部分予以論罪科刑，固非無見：惟查：（一）被告行為後，毒品危害防
    制條例於八十七年五月二十日公布施行，該條例將海洛因列為第一級毒品、將安
    非他命列為第二級毒品管制，且刑罰皆有加重，原判決未及比較適用，均尚有未
    洽；（二）又如前述，被告等八十四年八月十四日凌晨二時三十分許，在屏東縣
    新埤鄉公所前被查獲之該次販賣安非他命之行為，係警方先查獲吸毒者李明財，
    供出向龔見陽購買安非他命，在警方授意下，與龔見陽聯絡，佯稱欲購買安非他
    命而查獲，則此次買方並非真意購買安非他命，被告等人此次販賣安非他命僅止
    於未遂，原判決未予敘明，亦有可議。被告等上訴意旨否認犯罪，指摘原判決此
    部分不當，雖無理由，但原判決此等部分既有可議，自應由將原判決關於丁○○
    ○部分及戊○○、乙○○、丙○○販賣毒品、販賣化學合成麻醉藥品及定執行刑
    部分均撤銷改判。爰審酌被告丁○○○因其子龔見陽半身不遂、丈夫又入監服刑
    ，又必須在家照顧龔見陽，家中無經濟來源之情況下，與其子龔見陽販賣安非他
    命及海洛因、被告戊○○與其兄共同販賣安非他命、海洛因，被告乙○○涉案情
    節最重、丙○○涉案情節次之等一切情狀，爰分別量處如主文所示之刑，並定其
    等應執行刑。如附表一編號１、２所示之海洛因（驗後淨重０．一公克）、海洛
    因（驗後淨重一二．０二公克），應依肅清煙毒條例第十二條前段均沒收銷燬。
    如附表二編號１、２、３、４所示之安非他命十七小包（驗前毛重七．六二公克
    、驗後毛重七．五七公克）、一大包（驗前毛重八．八五公克、驗後毛重八．八
    ０公克）安非他命（驗前毛重十八．一五公克、驗後毛重十八．一０公克）、安
    非他命（驗前毛重六公克、驗後毛重五．九五公克）均為違禁物，應依刑法第三
    十八條第一項第一款沒收。另鑑驗耗用之海洛因、安非他命，因已滅失，自無庸
    宣告沒收。被告販賣所得之金錢，均歸龔見陽所有，龔見陽已死亡，販賣所得之
    金錢，應已滅失，故不予宣告沒收（按沒收為從刑之一種，具有刑罰及保安處分
    之性質，且與主刑有其從屬關係，如行為後，法律有所變更，但主刑之法定刑最
    高度及最低度刑，與修正前之舊法完全相同，或僅沒收之從刑規定有所更易，主
 刑並未修正，則沒收部分，固不生比較問題，依從新之原則，皆應適用修正後之
    法律，倘若主刑及從刑均已修正，經依刑法第二條第一項但書就主刑比較結果，
    應適用最有利之修正前舊法時，依從刑附屬主刑之原則，就不得就新舊法予以割
    裂適用，應一律適用修正前之法律（最高法院八十七年台上字第二五九七號判決
    參照），故本件之海洛因、安非他命沒收仍應適用舊法或刑法，而不適用新法即
    毒品危害防制條例第十八條第一項規定沒收銷燬之，本件販賣所得，亦不適用毒
    品危害防制條例第十九條第一項之規定宣告沒收，如全部或一部不能沒收時，以
    其財產抵償之，併此明。
四、公訴意旨另以：被告四人與龔見陽共同販賣海洛因或安非他命給黃惠貞、乙○○
    、丙○○、龔東泉、楊進嘉、洪仔、蔡志賢、曾明雄等人，因認被告等此部分亦
    涉販賣罪嫌等語。經查乙○○、丙○○、龔東泉均為本案之共犯，其等均是從龔
    見陽無償取得海洛因或安非他命吸用，已如前述，另楊進嘉於本院前審調查時否
    認有購買過任何毒品或安非他命，另黃惠貞、洪仔部分，僅沈裕鴻、乙○○於警
    訊各指稱有向龔見陽買過毒品或安非他命，又僅乙○○自白販賣海洛因予蔡志賢
    、曾明雄，只阮俊瑜供述蔡志賢有向龔見陽購買安非他命，而蔡志賢、曾明雄又
    否認此此行為，故此等部分罪證尚有不足，惟公訴人認被告等此部分行為與前開
    販賣有罪部分，有連續犯裁判上一罪關係，故不另為無罪之諭知。
五、被告丙○○於本院前審聲請訊問證人戴秀、沈裕鴻、陳育成，本院認事證已明
    確，無傳訊必要。
六、被告戊○○、乙○○、丙○○等人施用安非他命及海洛因部分已判決確定，不予
    論列。
據上論斷，應依刑事訴訟法第三百六十九條第一項前段、第三百六十四條、第二百九
十九條第一項，肅清煙毒條例第五條第一項、第十二條前段，麻醉藥品管理條例第十
三條之一第二項第一款，刑法第十一條、第二條第一項、但書、第二十八條、第五十
六條、第五十九條、第三十八條第一項第一款、第五十一條第五款、第九款，判決如
主文。
本案經檢察官王登榮到庭執行職務。
中    華    民    國        九十二      年      九      月      十      日
                              臺灣高等法院高雄分院刑事第一庭
                                  審判長法官  曾永宗
                                        法官  郭玫利
 法官  邱永貴
右正本證明與原本無異。
如不服本判決應於收受本判決後十日內向本院提出上訴書狀，其未述上訴理由者，
並得於提起上訴後十日內向本院補提理由書狀（均須按他造當事人之人數附繕本)「
切勿逕送上級法院」。
                                      書記官  梁雅華
中    華    民    國        九十二      年      九      月     十六     日
附錄：本判決論罪科刑法條：
肅清煙毒條例第五條第一項
販賣、運輸、製造毒品或鴉片者，處死刑或無期徒刑。
麻醉藥品管理條例第十三條之一第二項第一款
非法輸入、製造、運輸、販賣者，處五年以上有期徒刑、得併科五萬元以下罰金。
附表一：
┌───┬──────┬──────────────┬─────────┐
│編  號│物        品│數                        量│備              考│
├───┼──────┼──────────────┼─────────┤
│  １  │海洛因      │驗後淨重０．一公克          │沒收銷燬          │
├───┼──────┼──────────────┼─────────┤
│  ２  │海洛因      │驗後淨重一二．０二公克      │沒收銷燬  │
└───┴──────┴──────────────┴─────────┘
附表二：
┌───┬──────┬──────────────┬─────────┐
│編  號│物        品│數                        量│備              考│
├───┼──────┼──────────────┼─────────┤
│  １  │安非他命    │十七小包（驗前毛重七．六二公│沒收              │
│      │            │克，驗後毛重七．五七公克）  │                  │
├───┼──────┼──────────────┼─────────┤
│  ２  │安非他命    │一大包（驗前毛重八．八五公克│沒收              │
│      │            │，驗後毛重八．八０公克）    │                  │
├───┼──────┼──────────────┼─────────┤
│  ３  │安非他命    │驗前毛重十八．一五公克，驗後│沒收              │
│      │            │毛重十八．一０公克          │                  │
├───┼──────┼──────────────┼─────────┤
│  ４  │安非他命    │驗前毛重六公克，驗後毛重五．│沒收              │
│      │            │九五公克                    │                  │
└───┴──────┴──────────────┴─────────┘
                                                                      Ｈ


司法院資訊處製作；財團法人民間司法改革基金會備份。
